臺灣桃園地方法院民事簡易判決
111年度桃簡字第911號
原      告  吳烈炎  
被      告  黃政秦  


            黃政運  

共      同
訴訟代理人  呂宗達律師
            官寧郁律師
            鄭育霜律師
上列當事人間請求損害賠償事件，本院於民國111年7月28日言詞
辯論終結，判決如下：
    主    文
一、被告黃政秦、黃政運應連帶給付原告新臺幣82,903元，及均
    自民國一一一年三月十日起至清償日止，按週年利率百分之
    五計算之利息。
二、原告其餘之訴駁回。
三、訴訟費用（除減縮部分）由被告黃政秦、黃政運連帶負擔百
    分之六十八，餘由原告負擔。
四、本判決第一項得假執行。
五、原告其餘假執行聲請駁回。　　
    事實及理由
壹、程序部分：
    按簡易訴訟之訴狀送達後，原告不得將原訴變更或追加他訴
    ，但擴張或減縮應受判決事項之聲明者，不在此限，民事訴
    訟法第436條第2項適用第255條第1項但書第3 款定有明文。
    經查，原告起訴請求：「㈠被告黃政秦應給付原告新臺幣（
    下同）35,443元，及自起訴狀繕本送達翌日起至清償日止，
    按週年利率5 ％計算之利息。㈡被告黃政秦、黃政運應連帶給
    付原告102,903元，及自起訴狀繕本送達翌日起至清償日止
    ，按週年利率5 ％計算之利息。㈢願供擔保，請准宣告假執行
    」（見本院卷第2頁背面），嗣於民國111年7月28日言詞辯
    論期日變更訴之聲明㈠為：「被告黃政秦應給付原告19,650
    元，及自起訴狀繕本送達翌日起至清償日止，按週年利率5 
    ％計算之利息。」（見本院卷第51頁），核為減縮應受判決
    事項之聲明，應予准許。
貳、實體部分：
一、原告主張：
　㈠被告黃政秦於民國110年3月20日20時43分許，駕駛車牌號碼0
    00-0000號自用小客車（下稱肇事車輛）並搭載被告黃政運
    行經桃園市○○區○道0號高速公路北向63公里之大溪出口匝道
    時，因與原告駕駛訴外人古秀琴所有之車牌號碼000-0000號
    自用小客車（下稱系爭車輛）發生行車糾紛而不滿，黃政秦
    竟駕駛肇事車輛撞擊系爭車輛之右側車身，復下車徒手毀損
    系爭車輛之後視鏡，致系爭車輛受有損害，而需支出維修費
    用35,443元（含工資費用17,895元、零件費用17,548元）。
    嗣後古秀琴已將系爭車輛之損害賠償請求權讓與原告，而上
    述維修費用經計算、扣除零件折舊之費用後，黃政秦應給付
    原告系爭車輛之修繕費用19,650元。
　㈡又肇事車輛衝撞系爭車輛後，原告下車與黃政秦發生口角爭
    執時，黃政秦、黃政運竟共同徒手毆打原告，致原告受有左
    側臉部挫傷、左側頸部挫傷、左側耳部挫傷、背部挫傷及右
    側胸壁挫傷之傷害，而支出醫療費用2,903元及受有精神慰
    撫金100,000元之損害，該等費用合計為102,903元。
　㈢爰依民法侵權行為及債權讓與之法律關係提起本件訴訟，請
    求損害賠償等語，並聲明：㈠被告黃政秦應給付原告19,650
    元，及自起訴狀繕本送達翌日起至清償日止，按週年利率5 
    ％計算之利息。㈡被告黃政秦、黃政運應連帶給付原告102,90
    3元，及自起訴狀繕本送達翌日起至清償日止，按週年利率5
     ％計算之利息。㈢願供擔保，請准宣告假執行。
二、被告則以：黃政秦、黃政運有於上開時間、地點，共同傷害
    原告之事實不爭執，然當時黃政秦駕駛肇事車輛與原告駕駛
    之系爭車輛發生行車糾紛後，系爭車輛就先擦撞肇事車輛，
    黃政秦下車查看時，系爭車輛竟欲自行離開現場，黃政運遂
    到駕駛座駕駛肇事車輛追趕系爭車輛，而系爭車輛突然煞車
    ，黃政運反應不及才撞擊系爭車輛，且系爭車輛之右後視鏡
    之修繕及防盜辨識碼貼紙之費用部分均與系爭車輛之撞擊無
    關，該等費用應予扣除，零件費用部分亦應計算折舊。再精
    神慰撫金數額過高，應予酌減等語，資為抗辯。並均聲明：
    原告之訴駁回。
三、本院得心證之理由：
　㈠按因故意或過失，不法侵害他人之權利者，負損害賠償責任
    ；數人共同不法侵害他人之權利者，負損害賠償責任，民法
    第184條第1 項前段、第185條第1項前段分別定有明文。經
    查：
　⒈系爭車輛損害部分：
　⑴按當事人主張有利於己之事實者，就其事實有舉證之責任。
    但法律別有規定，或依其情形顯失公平者，不在此限，民事
    訴訟法第277 條定有明文。又民事訴訟如係由原告主張權利
    者，應先由原告負舉證之責，若原告先不能舉證，以證實自
    己主張之事實為真實，則被告就其抗辯事實即令不能舉證，
    或其所舉證據尚有疵累，亦應駁回原告之請求。再民法第18
    4 條第1 項前段所指侵權行為之成立，須具備：①有加害行
    為。②有故意或過失。③加害行為須具不法性。④侵害他人之
    權利。⑤侵害行為與損害之間須有因果關係之要件。是主張
    有侵權行為發生之被害人即須就上開各項要件負舉證責任。
    再汽車、機車或其他非依軌道行駛之動力車輛，在使用中加
    損害於他人者，駕駛人應賠償因此所生之損害。但於防止損
    害之發生，已盡相當之注意者，不在此限，同法第191條之2
    定有明文，雖係主觀要件之舉證責任倒置規定，然仍以加害
    人具有故意或過失為要件，故原告所主張損害賠償之債，如
    不合上開成立要件者，即難謂有損害賠償請求權存在。
　⑵原告雖主張系爭車輛係遭黃政秦駕駛肇事車輛衝撞而毀損，
    然為黃政秦以上詞所否認，揆諸上開說明，自應由原告負舉
    證之責。經查，原告於偵訊時雖曾供稱：當時黃政秦駕駛肇
    事車輛自系爭車輛之右側衝撞過來，造成系爭車輛右後車門
    、後視鏡及保險桿損壞等語（見偵字第17544號卷第143頁）
    ，然其於警詢時係證稱：黃政運開車蓄意衝撞系爭車輛之右
    側車身等語（見偵字第17544號卷第29頁），且於偵訊時亦
    補充稱：（檢察官問：當時為何認為黃政秦係故意衝撞？）
    當時發生行車糾紛後，黃政秦先下車，我當時還在車上，黃
    政運就駕駛肇事車輛衝撞系爭車輛之右側車門等語（見偵字
    第17544號卷第143頁），依原告上開所述內容，駕駛肇事車
    輛衝撞系爭車輛之人實為黃政運而非黃政秦。再本院勘驗系
    爭車輛之行車記錄器畫面結果略以：於影片時間00：00秒許
    ，系爭車輛與肇事車輛均在外線車道，而肇事車輛在前並閃
    爍雙黃燈，於影片時間00：01秒許，肇事車輛亮起煞車燈，
    而系爭車輛開始變換車道至內線車道，於影片時間00：05秒
    許，系爭車輛在內線車道靠近肇事車輛後方時，肇事車輛開
    始向左偏移，於影片時間00：13秒許，肇事車輛停放在兩車
    道中間之槽化線處，而系爭車輛於00：17秒許，靠近肇事車
    輛之左車門處，而肇事車輛之駕駛座車窗放下，後於影片時
    間00：25秒許，肇事車輛之駕駛座車門打開，而於00：26秒
    許，原告駕駛系爭車輛自內線車道離開現場，然於影片時間
    00：30秒許，系爭車輛之行車記錄畫面發生晃動乙情；又勘
    驗肇事車輛之行車記錄器畫面結果則為：於影片時間00：23
    秒許，肇事車輛停在車道中間之槽化線處，於影片時間00：
    31秒許，肇事車輛之行車紀錄器畫面發生晃動，而於影片時
    間00：37秒許，系爭車輛自畫面左方出現而往畫面上方行駛
    ，後於影片時間00：39秒許，肇事車輛向前行駛，並於影片
    時間00：42秒許，向左撞擊系爭車輛之右中後車身，再於影
    片時間00：46秒許，停放在路旁等節，有本院111年7月28日
    勘驗筆錄及行車記錄器畫面光碟暨行車記錄器畫面截圖、現
    場照片等（見偵字第17544號卷第59至101頁，本院卷第51頁
    背面至第52頁）附卷為憑，足見兩車發生行車糾紛後，黃政
    秦確有打開肇事車輛之駕駛座車門而下車與原告發生口角爭
    執，嗣後方由黃政運駕駛肇事車輛衝撞系爭車輛無疑，則系
    爭車輛右側車身之損害自非黃政秦駕駛肇事車輛衝撞所致。
　⑶再原告雖另主張系爭車輛之右後視鏡及防盜辨識碼貼紙部分
    係黃政秦下車徒手毀損等語（見本院卷第51頁背面），然亦
    為黃政秦所否認（見本院卷第48頁背面）。查，系爭車輛之
    右後視鏡等損壞係因肇事車輛之衝撞抑或黃政秦徒手所致，
    原告已有前述之供述不一之情，且斯時駕駛肇事車輛衝撞系
    爭車輛之人為黃政運而非黃政秦等節，亦經本院認定如上，
    再依上開行車記錄器畫面之勘驗結果，亦未見黃政秦有何毀
    損系爭車輛後視鏡之情，自難單以原告上開有瑕疵之指述，
    據為不利黃政秦之判斷。此外，原告復未能舉其他事證以明
    黃政秦就系爭車輛之損壞有何故意或過失損害原告權益之行
    為，則原告請求黃政秦就系爭車輛之損壞負侵權行為損害賠
    償之責，即難認有據。
　⒉原告人身傷害部分：
　  原告主張之上開事實，有國軍桃園總醫院附設民眾診療服務
    處診斷證明書、桃園醫院新屋分院診斷證明書、調查筆錄及
    訊問筆錄等（見偵字第17544號卷第9至19頁、第141至145頁
    ，本院卷第9至10頁）附卷可證，復為被告2人所不爭執（見
    本院卷第52頁），是本院綜合本件調查證據之結果及全辯論
    意旨，堪信原告此部分之主張為真實。
　㈡損害賠償數額：
　⒈醫療費用2,903元部分：
　　又不法侵害他人之身體或健康者，對於被害人因此喪失或減
    少勞動能力或增加生活上之需要時，應負損害賠償責任，民
    法第193條第1項定有明文。查，原告主張其因被告2人之故
    意傷害行為，支出醫療費用2,903元等語（見本院卷第3頁）
    ，業據其提出上開診斷證明書、信用卡帳單及衛生福利部桃
    園醫院暨新屋分院醫療費用收據、國軍桃園總醫院附設民眾
    診療服務處醫療費用明細收據（見本院卷第12頁、第14至17
    頁）在卷為憑，經核係其因被告2人上揭故意傷害行為，為
    受治療而有支出之必要，則原告此部分對被告2人之請求，
    當足採取。
　⒉精神慰撫金部分：
　　再不法侵害他人之身體、健康、名譽、自由、信用、隱私、
    貞操，或不法侵害其他人格法益而情節重大者，被害人雖非
    財產上之損害，亦得請求賠償相當之金額，亦為民法第第19
    5 條第1 項前段明定。而慰撫金之多寡，應斟酌雙方之身份
    、地位、資力與加害程度，及其他各種情形核定相當之數額
    ，該金額是否相當，自應依實際加害情形與被害人所受之痛
    苦及雙方之身份、地位、經濟狀況等關係決定之（最高法院
    51年度台上字第223號判例意旨參照）。經查，被告2人因前
    開故意傷害行為致原告受有上開傷勢，則原告受有身體及精
    神痛苦，堪可認定，是原告依上開規定請求被告2人連帶賠
    償慰撫金，自屬有據。本院審酌被告2人上開之傷害情節及
    原告所受傷勢程度（見偵字第17544號卷第83至101頁，本院
    卷第9至10頁、第51頁背面至第52頁），兼衡兩造之智識程
    度、工作情況、家庭經濟狀況（見本院卷第52頁，本院個資
    卷）等一切情狀，認原告請求被告2人連帶賠償之精神慰撫
    金以80,000元為適當，應予准許。逾此部分之請求，應予駁
    回。　　
　㈢從而，原告就人身傷害部分，得向被告2人請求連帶給付82,9
    03元（計算式：2,903＋80,000＝82,903）。
四、末按給付無確定期限者，債務人於債權人得請求給付時，經
    其催告而未為給付，自受催告時起，負遲延責任。其經債權
    人起訴而送達訴狀，或依督促程序送達支付命令，或為其他
    相類之行為者，與催告有同一之效力；又遲延之債務，以支
    付金錢為標的者，債權人得請求依法定利率計算之遲延利息
    ，而應付利息之債務，其利率未經約定，亦無法律可據者，
    週年利率為5 ％，民法第229 條第2 項、第233 條第1 項前
    段及第203 條分別定有明文。查，本件原告上開請求被告2
    人連帶給付82,903元部分，係以支付金錢為標的，且無確定
    期限，又未約定利息，則被告2人應自受催告時起，負遲延
    責任，則原告就上述得請求之金額，併請求自起訴狀繕本送
    達黃政秦、黃政運之翌日即111年3月10日（見本院卷第25、
    27頁）起至清償日止，按年息5 ％計算之利息，同屬有據。
五、綜上所述，原告依民法侵權行為之法律關係，請求黃政秦、
    黃政運應連帶給付82,903元，及均自111年3月10日起至清償
    日止，按週年利率5 ％計算之利息，為有理由，應予准許。
    逾此範圍之請求，則屬無據，應予駁回。
六、本件原告勝訴部分，係就民事訴訟法第427 條適用簡易訴訟
    程序所為被告敗訴之判決，依同法第389 條第1 項第3 款之
    規定，應依職權宣告假執行。至原告雖聲明願供擔保請准宣
    告假執行，惟本院既已職權宣告假執行，原告此部分聲請，
    核僅為促請本院職權發動，自無庸另為准駁之諭知。另原告
    敗訴部分，假執行之聲請駁回。
七、本件事證已臻明確，兩造其餘主張、陳述及所提之證據，經
    審酌判決結果並無影響，爰不逐一論述，附此敘明。
八、訴訟費用負擔之依據：民事訴訟法第79條、第85條第2項。
中　　華　　民　　國　　111 　年　　8 　　月　　11　　日
                  桃園簡易庭  法  官  顏嘉漢
以上為正本係照原本作成。
如不服本判決，應於送達後20日內，向本院提出上訴狀並表明上
訴理由，如於本判決宣示後送達前提起上訴者，應於判決送達後
20日內補提上訴理由書（須附繕本）。
如委任律師提起上訴者，應一併繳納上訴審裁判費。   
中　　華　　民　　國　　111 　年　　8 　　月　　11　　日
                              書記官  楊上毅